---
title: "Machine Learning Lab"
author: "Yukun Jiao"
date: "2025-09-03"
toc: false
format: pdf
knitr: 
  opts_chunk:
    fig.align: center
editor: 
  markdown: 
    wrap: 72
---

# Lab 3

## Part 1:

### 1.

```{r}
#| warning: false
#| message: false

library(keras); library(keras3); library(tensorflow)
library(ggplot2); library(dplyr); library(tidyr)
library(data.table); library(rpart); library(caret)
```


```{r}
adults <- readRDS("~/Documents/ML/Labs/Lab3/adults.rds")
adults <- na.omit(adults)
# X_all <- scale(adults[, -which(colnames(adults) == "y")])
X_all <- adults[, -which(colnames(adults) == "y")]
# X_all <- scale(adults[, -6])
y_all <- adults[, "y"]       # labels (0/1)

set.seed(42)
n <- nrow(X_all)
idx <- sample(seq_len(n), size = floor(0.8 * n))
X_train <- X_all[idx, , drop = FALSE]
y_train <- y_all[idx]
X_test  <- X_all[-idx, , drop = FALSE]
y_test  <- y_all[-idx]
```

导入data 按照80%/20%分成训练集和测试集

基于现有的非线性和无交互作用的信息，可以推测神经网络并不会excel在这个数据集上，因为神经网络更适合捕捉非线性关系和交互作用。尽管它也能捕捉线性关系，但所需的参数更多，也缺乏解释性，且预测效果很可能和简单的线性回归模型的准确率接近。

### 2. a standard logistic regression model

```{r}
set.seed(1984)
train_df <- data.frame(y = y_train, X_train)
test_df <- data.frame(y = y_test, X_test)

salary_glm <- glm(y ~ ., data = train_df, family = "binomial")

p_hat <- predict(salary_glm, newdata = test_df, type = "response")


acc_bin <- function(p, y_true, thr = 0.5) mean((p > thr) == y_true)
acc_bin(p_hat, test_df$y, thr = 0.5)

# y_pred <- ifelse(p_hat >= 0.5, 1, 0)
# accuracy <- mean(y_pred == test_df$y)
# accuracy
```

The accuracy is `r acc_bin(p_hat, test_df$y, thr = 0.5)`.

### 3.

```{r}
input_dim <- ncol(X_train)

k_clear_session()
model_A <- keras_model_sequential() |>
  # Hidden layer:
  # units=32 (width of layer), activation="relu" (nonlinearity)
  layer_dense(units = 5, activation = "relu", input_shape = input_dim) |>
  # Output layer for binary classification:
  layer_dense(units = 1, activation = "sigmoid")

model_A |>
  compile(
    optimizer = optimizer_adam(1e-3),   # optimizer/learning rate
    loss = "binary_crossentropy",
    metrics = "accuracy"
  )

history_A <- model_A |>
  fit(
    X_train, y_train,
    epochs = 25,
    batch_size = 32,
    validation_split = 0.2,
    verbose = 0
  )

proba_A <- as.numeric(model_A |> predict(X_test))
acc_A   <- acc_bin(proba_A, y_test)
cat(sprintf("[Hitters] Model B (1 hidden) — test accuracy: %.3f\n", acc_A))

```

mnn的准确率好了一点点相较于a standard logistic regression model，但仍然很接近，且需要更多的计算能力和参数调整，并且缺乏解释性，这和我在#1中的判断一致。

### 4.

```{r}

k_clear_session()
model_D <- keras_model_sequential() |>
  layer_dense(units = 256, activation = "relu", input_shape = input_dim) |>
  layer_dense(units = 128, activation = "relu") |>
  layer_dense(units = 64, activation = "relu") |> 
  layer_dense(units = 32, activation = "relu") |>
  layer_dense(units = 1, activation = "sigmoid")

model_D |>
  compile(
    optimizer = optimizer_adam(1e-3),
    loss = "binary_crossentropy",
    metrics = "accuracy"
  )

history_D <- model_D |>
  fit(
    X_train, y_train,
    epochs = 25,
    batch_size = 32,
    validation_split = 0.2,
    verbose = 0
  )

proba_D <- as.numeric(model_D |> predict(X_test))
acc_D   <- acc_bin(proba_D, y_test)
cat(sprintf("[Hitters] Model D (3 hidden) — test accuracy: %.3f\n", acc_D))
model_D %>% summary()
```

参数应该是$5\times 256+ ... = xx$ $1536 + 32896 + 8256 + 2080 + 33 = 44,801$

效果更好 但是提升也不是很大 我推测可能存在一定很有限的非线性关系和交互作用 让神经网络能捕获到他们，提升准确率。


### 5.

```{r}
adults_aug <- readRDS("~/Documents/ML/Labs/Lab3/adults_aug.rds")
adults_aug <- na.omit(adults_aug)
X_all <- adults_aug[, -which(colnames(adults_aug) == "y")]
y_all <- adults_aug[, "y"]       # labels (0/1)

set.seed(42)
n <- nrow(X_all)
idx <- sample(seq_len(n), size = floor(0.8 * n))
X_train <- X_all[idx, , drop = FALSE]
y_train <- y_all[idx]
X_test  <- X_all[-idx, , drop = FALSE]
y_test  <- y_all[-idx]
```

```{r}
set.seed(1984)
train_df <- data.frame(y = y_train, X_train)
test_df <- data.frame(y = y_test, X_test)

salary_glm <- glm(y ~ ., data = train_df, family = "binomial")

p_hat <- predict(salary_glm, newdata = test_df, type = "response")


acc_bin <- function(p, y_true, thr = 0.5) mean((p > thr) == y_true)
acc_bin(p_hat, test_df$y, thr = 0.5)
```

```{r}
input_dim <- ncol(X_train)

k_clear_session()
model_A <- keras_model_sequential() |>
  # Hidden layer:
  # units=32 (width of layer), activation="relu" (nonlinearity)
  layer_dense(units = 5, activation = "relu", input_shape = input_dim) |>
  # Output layer for binary classification:
  layer_dense(units = 1, activation = "sigmoid")

model_A |>
  compile(
    optimizer = optimizer_adam(1e-3),   # optimizer/learning rate
    loss = "binary_crossentropy",
    metrics = "accuracy"
  )

history_A <- model_A |>
  fit(
    X_train, y_train,
    epochs = 25,
    batch_size = 32,
    validation_split = 0.2,
    verbose = 0
  )

proba_A <- as.numeric(model_A |> predict(X_test))
acc_A   <- acc_bin(proba_A, y_test)
cat(sprintf("[Hitters] Model B (1 hidden) — test accuracy: %.3f\n", acc_A))
```

```{r}

k_clear_session()
model_D <- keras_model_sequential() |>
  layer_dense(units = 256, activation = "relu", input_shape = input_dim) |>
  layer_dense(units = 128, activation = "relu") |>
  layer_dense(units = 64, activation = "relu") |> 
  layer_dense(units = 32, activation = "relu") |>
  layer_dense(units = 1, activation = "sigmoid")

model_D |>
  compile(
    optimizer = optimizer_adam(1e-3),
    loss = "binary_crossentropy",
    metrics = "accuracy"
  )

history_D <- model_D |>
  fit(
    X_train, y_train,
    epochs = 25,
    batch_size = 32,
    validation_split = 0.2,
    verbose = 0
  )

proba_D <- as.numeric(model_D |> predict(X_test))
acc_D   <- acc_bin(proba_D, y_test)
cat(sprintf("[Hitters] Model D (3 hidden) — test accuracy: %.3f\n", acc_D))
model_D %>% summary()
```

神经网络模型应该very outperforming比起standard logistic  regression model


在这个aug数据集上 使用神经网络模型显著提升了准确率 这是因为数据集中添加了很多非线性关系和交互作用的变量，神经网络可以很好的捕捉这些效应，而standard logistic  regression model不能捕捉到，因此准确率不如神经网络模型。

### 6.


```{r}
set.seed(1984)

k_clear_session()
model_E <- keras_model_sequential() |>
  layer_dense(units = 256, activation = "relu", input_shape = input_dim) |>
  layer_dropout(rate = 0.1) |>
  layer_dense(units = 128, activation = "relu") |>
  layer_dropout(rate = 0.1) |>
  layer_dense(units = 64, activation = "relu") |> 
  layer_dropout(rate = 0.1) |>
  layer_dense(units = 32, activation = "relu") |>
  layer_dense(units = 1, activation = "sigmoid")

model_E |>
  compile(
    optimizer = optimizer_adam(1e-3),
    loss = "binary_crossentropy",
    metrics = "accuracy"
  )

history_E <- model_E |>
  fit(
    X_train, y_train,
    epochs = 25,
    batch_size = 32,
    validation_split = 0.2,
    verbose = 0
  )

proba_E <- as.numeric(model_E |> predict(X_test))
acc_E   <- acc_bin(proba_E, y_test)
cat(sprintf("[Hitters] Model E (3 hidden) — test accuracy: %.3f\n", acc_E))
model_E %>% summary()

# results <- model_E %>% evaluate(X_test, y_test, verbose = 0)
# results$accuracy
```


```{r}
k_clear_session()
model_F <- keras_model_sequential() |>
  layer_dense(units = 256, activation = "relu", input_shape = input_dim) |>
  layer_dropout(rate = 0.9) |>
  layer_dense(units = 128, activation = "relu") |>
  layer_dropout(rate = 0.9) |>
  layer_dense(units = 64, activation = "relu") |> 
  layer_dropout(rate = 0.9) |>
  layer_dense(units = 32, activation = "relu") |>
  layer_dense(units = 1, activation = "sigmoid")

model_F |>
  compile(
    optimizer = optimizer_adam(1e-3),
    loss = "binary_crossentropy",
    metrics = "accuracy"
  )

history_F <- model_F |>
  fit(
    X_train, y_train,
    epochs = 25,
    batch_size = 32,
    validation_split = 0.2,
    verbose = 0
  )

proba_F <- as.numeric(model_F |> predict(X_test))
acc_F   <- acc_bin(proba_F, y_test)
cat(sprintf("[Hitters] Model F (3 hidden) — test accuracy: %.3f\n", acc_F))
model_F %>% summary()
```

dropout rate = 0.1的效果更好，可能是因为dropout learning进行了正则化，降低了variance，尽管可能提升了bias，但variance降低多于bias提高, which is worthful，accuracy得到了进一步提高.

dropout rate = 0.9的准确率大幅度下降，很可能也是降低了variance但是提高了bias，但是明显bias的提高远超过variance降低带来的好处，导致了accuracy的极端降低.


## Part 2

### 1.

```{r}
fashion_train <- readRDS("~/Documents/ML/Labs/Lab3/fashion_2016_train.rds")
fashion_test <- readRDS("~/Documents/ML/Labs/Lab3/fashion_2016_test.rds")
```

### 2.

take a look at these labels
```{r}
x_train <- fashion_train$images
y_train <- fashion_train$labels
x_test <- fashion_test$images
y_test <- fashion_test$labels


# fashion_train$labels
num <- 17527
# fashion_label <- fashion_train$labels[num]
# fashion_train$fashion_labels[fashion_label+1]

par(mar = c(0,0,0,0))
test <- x_train[num,,,]
item_name <- fashion_train$fashion_labels[fashion_train$labels[num]+1]
image(t(apply(test, 2, rev)), col = gray.colors(256), axes = FALSE,
      main = item_name)
print(item_name)

```

```{r}
img_rows <- 28L; img_cols <- 28L; channels <- 1L
x_train <- array_reshape(x_train, c(nrow(x_train), img_rows, img_cols, channels)) # Note: only new part here is the channels (in our case, it is gray-scale; so only 1 channel; gets more interesting with color)
x_test  <- array_reshape(x_test,  c(nrow(x_test),  img_rows, img_cols, channels))
# x_train <- x_train / 255 # normalize by dividing by max-value (1=most dark; 0=most bright)
# x_test  <- x_test  / 255
y_train_cat <- to_categorical(y_train, num_classes = 10)  # one-hot targets
y_test_cat  <- to_categorical(y_test,  num_classes = 10)
```


```{r}
k_clear_session()
cnn <- keras_model_sequential() |>
  layer_conv_2d(filters = 8, kernel_size = c(3,3), activation = "relu",
                input_shape = c(img_rows, img_cols, channels)) |>
  layer_max_pooling_2d(pool_size = c(2,2)) |>
  layer_flatten() |>
  # layer_dropout(rate = 0.95) |>
  layer_dense(units = 8, activation = "relu") |>
  layer_dense(units = 10, activation = "softmax")
```

这个是sparse的 可以直接用y_train 不需要one-hot code
```{r}
set.seed(1984)
cnn |>
  compile(
    optimizer = optimizer_adam(),
    loss      = "sparse_categorical_crossentropy",
    metrics   = "accuracy"
  )

history_cnn <- cnn |>
  fit(
    x_train, y_train,
    epochs = 3,
    batch_size = 128, 
    validation_split = 0.1,
    verbose = 0
  )

# Evaluate on test set
cnn_eval <- cnn |>
  evaluate(x_test, y_test, verbose = 0)
cat(sprintf("\n[MNIST] CNN — test accuracy: %.3f\n", as.numeric(cnn_eval['accuracy'])))
```

The accuracy is `r round(cnn_eval$accuracy, 3)`.

添加应该会改善性能

### 3.
```{r}
k_clear_session()
cnn_complex <- keras_model_sequential() |>
  layer_conv_2d(filters = 32, kernel_size = c(3,3), activation = "relu",
                input_shape = c(img_rows, img_cols, channels)) |>
  layer_max_pooling_2d(pool_size = c(2,2)) |>
  layer_conv_2d(filters = 64, kernel_size = c(3,3), activation = "relu",
                input_shape = c(img_rows, img_cols, channels)) |>
  layer_max_pooling_2d(pool_size = c(2,2)) |>
  layer_flatten() |>
  # layer_dropout(rate = 0.95) |>
  layer_dense(units = 64, activation = "relu") |>
  layer_dense(units = 32, activation = "relu") |>
  layer_dense(units = 10, activation = "softmax")

cnn_complex |>
  compile(
    optimizer = optimizer_adam(),
    loss      = "sparse_categorical_crossentropy",
    metrics   = "accuracy"
  )

history_cnn_complex <- cnn_complex |>
  fit(
    x_train, y_train,
    epochs = 3,
    batch_size = 128, 
    validation_split = 0.1,
    verbose = 0
  )

# Evaluate on test set
cnn_complex_eval <- cnn_complex |>
  evaluate(x_test, y_test, verbose = 0)
cat(sprintf("\n[MNIST] cnn_complex — test accuracy: %.3f\n", as.numeric(cnn_complex_eval['accuracy'])))
```

下降了 过拟合了 没有正则化

从trade-off角度来说 也就是偏差少了 但是方差增加太多

### 4.
在第 2 和第 3 步中，我们都使用了 2×2 的最大池化。
为什么一般来说不建议把池化窗口设得太大（相对于图像的尺寸）？
这种做法会增加偏差 (bias)，还是方差 (variance)？

因为下采样会增加偏差 降低方差 但是如果下采样太厉害 就会损失太多细节 导致filter无法很好的捕捉到特征。

### 5.

```{r}
predictions <- cnn %>% predict(x_test)
predicted_classes <- apply(predictions, 1, which.max)- 1
accuracy_by_class_dt <- data.table(actual=y_test,predicted=predicted_classes)
accuracy_by_class_dt[,correct := fifelse(actual==predicted, yes = 1, no = 0)]
fashion_labels <- c("T-shirt/top", "Trouser", "Pullover", "Dress", "Coat",
"Sandal", "Shirt", "Sneaker", "Bag", "Ankle boot")
fashion_labels_dt <- data.table(label=fashion_labels,number=0:9)
accuracy_by_class_dt <- merge(x=accuracy_by_class_dt,y=fashion_labels_dt,by.x='actual',by.y='number')
accuracy_by_class_dt[,.(accuracy=mean(correct)),by=label][order(accuracy,decreasing = T)]
```

从上表可以发现，不同类别之间存在显著的可预测性差异，比如Ankle boot, Sandal, Trouser是最容易被正确分类的。而Shirt难以分类。

可以判断这是合理的。

### 6.

```{r}
fashion_unlabeled <- readRDS("~/Documents/ML/Labs/Lab3/fashion_2015_2016_unlabeled.rds")

x_test <- fashion_unlabeled$images

predictions <- cnn %>% predict(x_test)
predicted_classes <- apply(predictions, 1, which.max)- 1
fashion_unlabeled$labels <- predicted_classes

demo_dt <- as.data.table(fashion_unlabeled$demographics)
demo_dt[, id := .I]

# 标签
labels_dt <- data.table(id = seq_along(fashion_unlabeled$labels),
                        labels = fashion_unlabeled$labels)

# 逐步合并
merged_dt <- merge(demo_dt, labels_dt, by = "id")
```

